【裁判字號】    89,易,233
【裁判日期】    891019
【裁判案由】    竊盜
【裁判全文】
臺灣宜蘭地方法院刑事判決                          八十九年度易字第二三三號
    公  訴  人  臺灣宜蘭地方法院檢察署檢察官
    被      告  戊○○
右列被告因竊盜案件，經檢察官提起公訴（八十九年度偵字第三八０號），本院判決
如左：
    主  文
戊○○無罪。
    理  由
一、公訴意旨略以：被告戊○○意圖為自己不法之所有，於民國八十七年六月十五日
    ，在宜蘭縣員山鄉深溝村深洲重劃區內，竊取丙○○向甲○○所借用置於該處之
    壓路機一部，得手後將贓物藏放在宜蘭縣蘇澳鎮臺灣水泥公司前空地。八十八年
    十一月中旬，戊○○僱用不知情之丁○○，將該贓物壓路機載往宜蘭縣冬山鄉○○村○○路○段美和巷五七號旁空地上藏放。八十九年一月三日，丙○○發現其
    所失竊之壓路機放在上開空地，即報警查獲上情。因認被告涉犯刑法第三百二十
    條第一項竊盜罪嫌。
二、公訴意旨認被告戊○○涉犯刑法第三百二十條第一項罪行，無非係以：證人甲○○否認八十七年間曾借予被告戊○○本案壓路機等語為其主要論據。然訊之被告
    戊○○則迭自警訊至偵審中，均堅詞否認有何竊盜犯行，辯稱：其係景峰營造有
    限公司（下稱景峰公司）股東，甲○○為董事長，公司股東間因工程施作必要，
    常有互借施工機具之情形。其於八十七年六、七月間以電話向甲○○所借用本案
    壓路機時，總經理乙○○在場聽聞。事後其請丁○○亦先與甲○○聯繫後，始前
    往載運。其僅有借用壓路機之行為，確無竊盜犯行等語。
三、按犯罪事實應依證據認定之，無證據不得認定其犯罪事實，又不能證明被告犯罪
    者，應諭知無罪之判決，刑事訴訟法第一百五十四條、第三百零一條第一項分別
    定有明文。又按刑事訴訟法上所謂認定犯罪事實之證據，係指足以認定被告確有
    犯罪行為之積極證據而言，如未能發現相當證據或證據不足以證明，自不得以推
    測或擬制之方法，以為裁判之基礎，最高法院二十九年上字第三一０五號及四十
    年臺上字第八六號分別著有判例；認定不利於被告之事實，須依積極證據，苟積
    極證據不足為不利於被告事實之認定，即應為有利於被告之認定，更不必有何有
    利之證據，最高法院三十年上字第八一六號判例可資參照。次依最高法院四十年
    臺上字第八六號、七十六年臺上字第四九八六號判例意旨，認定犯罪事實，所憑
    之證據，雖不以直接證據為限，間接證據亦包括在內，然無論直接或間接證據，
    其為訴訟上之證明，須於通常一般之人均不致於有所懷疑，而得確信其為真實之
    程度者，始得據之為有罪之認定，倘其證明尚未達到此一程度，而有合理性懷疑
    之存在時，即無從為有罪之認定，合先敘明。
四、經查：
  (一)被告前揭辯詞，業經證人乙○○、丁○○到庭結證屬實。證人乙○○證述：本案
    壓路機已屬老舊，僅能施作較小面積工程，因八十七年七月間知悉戊○○有需要
    ，乃提議戊○○可向甲○○借用。公司股東間就施工機具常有互相借用之情事，
    且較老舊之機具只需口頭上借用即可等語綦詳。另證人丁○○則證稱：八十七年
    七月間戊○○曾託其載運壓路機，但因戊○○本身亦不確定壓路機之放置處所，
    故由其以電話向胡姓車主聯繫，詢問詳細地點後始開板車前往載運。到場時，亦
    再向當地工作人員確認後始將之載至臺灣水泥公司附近施作工程，使用完畢後，
    因臺灣水泥公司人員要求將壓路機遷離，戊○○在得其同意後，始將該壓路機暫
    置於查獲地點，等候甲○○前往載取（均見本院八十九年六月八日訊問筆錄）等
    語綦詳。又證人甲○○亦到庭結證稱：被告係向公司葉小姐商借壓路機，因內部
    聯繫不當，方導致本件誤會產生（見本院八十九年七月十八日訊問筆錄）等語確
    實，足徵被告所辯各語，應屬非虛，其於委託丁○○將壓路機運往施工地點前，
    確有聯繫甲○○之舉，應堪認定。
  (二)觀諸本件壓路機為警查獲地點係宜蘭縣冬山鄉○○村○○路○段美和巷五七號旁
    ，丁○○所管領使用之空地，是苟被告有行竊之意圖，衡情應於工程承作完畢後
    ，即將該壓路機藏放於其實力支配所及之處，或速將之變賣、銷贓於外地，要非
    任其放置於該宜蘭縣境內，一般人顯而易見之空地上長達三月之久，而全無任何
    處分之動作。再者，本案壓路機大輪部分曾加強鋼板厚度，外觀上有其顯著特徵
    存在，業經被害人丙○○指述歷歷，並有照片六幀在卷可佐，倘被告意圖竊取供
    己使用，依經驗法則及論理法則，應得迅將此等顯著特徵予以除去，避免熟識該
    壓路機之人憑其外貌特徵予以辨認。然本案壓路機為警查獲時，已在該空地置放
    長達三月之久，外觀上亦無任何改變，被害人一眼即可辨識，是按之上情，實難
    謂被告主觀上有何為自己不法所有之意圖。
  (三)被告確為景峰公司之股東，有公司變更事項登記卡一紙附卷可按，其股東間於施
    工機具之借用上，非必以書面為之，僅須以口頭說明即可一節，業經證人乙○○
    、甲○○證稱屬實如前述，是被告苟有急用壓路機之情事，僅須以種口頭上之通
    知即可，衡情要無以行竊之方式予以獲取之理。況該壓路機業屬老舊，操作性能
    等狀況已非良好，市價約為新臺幣七萬餘元等情，已據證人乙○○、被害人張森
    明陳明在卷，是在情在理，均難認定被告有何竊取本案壓路機之動機可言。
四、綜合前情，被告戊○○既得以口頭上通知之方便措施借得本案壓路機，且事先亦
    有聯繫、商借之行為，使用完畢後復無何拆解、變更外觀或隱匿、轉售等處分行
    為，執此，均難單憑證人甲○○在偵訊時對被告不利之證言，及該壓路機係置於
    曾與被告有雇傭關係之丁○○所管領之空地上等事實，即認壓路機為被告所竊取
    。甚者，被告雖於借用該壓路機逾一年後，仍未聯繫甲○○相關歸還事宜，然相
    對而言，甲○○亦無向被告有何催討之舉，參諸之前述景峰公司股東間借用施工
    機具之慣例，被告在甲○○有所催討前，將該壓路機留置在丁○○管領之空地上
    ，衡情要難謂與常理有所悖離，而與事理不符。末以證人甲○○雖於偵審中，到
    庭結證所陳各語要有出入，然揆之上述各情，足徵其於本院審理中所稱：本件應
    係內部聯繫不當所導致之誤會，尚非事後迴護被告之詞，堪信為真實。從而，本
    件被告戊○○主觀上既無不法所有之意圖，客觀上復無乘甲○○不備之際，竊得
    壓路機之行為，故難以此等內部聯繫上之疏失，遽而論斷其有起訴意旨所指之竊
    盜犯行，而為被告有罪之認定。此外，復查無其他積極證據足資證明被告有公訴
    意旨所指之罪行，或有何間接證據予以補強被告竊盜之事實，是被告犯罪即屬不
    能證明，揆諸首揭判例意旨，因被告犯罪嫌疑不足，不能證明其犯罪，爰依法為
    被告無罪判決之諭知。
據上論斷，應依刑事訴訟法第三百零一條第一項前段判決如主文。
本案經檢察官林吉泉到庭執行職務
中    華    民    國      八十九      年      十      月      十九      日
                                  臺灣宜蘭地方法院刑事第二庭
                                          法  官  陳  嘉  年
右正本證明與原本無異。
如不服本判決，應於判決送達後十日內，向本院提出上訴狀。（應附繕本）
                                          書記官  詹  玉  惠
中    華民    國      八十九      年      十      月    二十三      日


司法院資訊處製作；財團法人民間司法改革基金會備份。
